臺灣板橋地方法院刑事判決　　　　　　　100年度易字第522號
公　訴　人　臺灣板橋地方法院檢察署檢察官
被　　　告　李萬財
上列被告因贓物案件，經檢察官提起公訴（99年度偵字第24105
、24685號），本院判決如下：
    主  文
李萬財故買贓物，處有期徒刑參月，如易科罰金，以新臺幣壹仟
元折算壹日。
    事  實
一、李萬財明知位於臺北市○○區○○街跳蚤市場之姓名年籍不
    詳之攤販，所販售之筆記型電腦1 台（廠牌：BENQ、序號：
    98K06R1Ｚ0000000000DH5000號、顏色：銀藍色），係屬來路
    不明之贓物（該筆記型電腦係余惠萍所有，於民國99年8 月
    5 日晚間10時15分許，在臺北縣新莊市〈現改制為新北市新
    莊區○○○街32號5 樓遭姓名年籍不詳之人所竊取之物），
    竟基於故買贓物之犯意，於99年8 月初某日，在上揭跳蚤市
    場，以新臺幣（下同）500 元之代價，向上揭姓名年籍不詳
    之攤販購買上揭筆記型電腦。嗣因其另涉犯竊盜案件，為警
    持搜索票，於99年8 月27日晚間7 時許，在其位於臺北縣三
    重市（新北市三重區○○○街7 巷29號之住處查獲上揭筆記
    型電腦，始循線查悉上情。
二、案經臺北市政府警察局移送臺灣板橋地方法院檢察署檢察官
    偵查起訴。
    理  由
一、按被告以外之人於審判外之言詞或書面陳述，除法律有規定
    者外，不得作為證據，刑事訴訟法第159 條第1 項定有明文
    ；又被告以外之人於審判外之陳述，雖不符前4 條之規定，
    而經當事人於審判程序同意作為證據，法院審酌該言詞陳述
    或書面陳述作成時之情況，認為適當者，亦得為證據，同法
    第159 條之5 第1 項規定甚明。經查：本件被告李萬財及檢
    察官於本院審理時，對於本判決以下所引證據（含供述及非
    供述證據）之證據能力均表示不爭執，復未於言詞辯論終結
    前，對前開證據之證據能力提出異議，本院審酌前揭證據作
    成之情況，亦無違法或不當之處，揆諸前揭規定，上開證據
    自均有證據能力無疑，合先敘明。
二、訊據被告固坦承有於上揭時、地，以500 元之代價，向上揭
    跳蚤市場之攤販購買上揭筆記型電腦1 台，惟矢口否認涉有
    故買贓物犯行，辯稱：我不知道這是贓物。因為對方說那台
    電腦是舊型的，我對電腦的價格沒有概念，我不知道跳蚤市
    場就是在賣贓物云云。經查：
（一）上揭筆記型電腦1 台，係被害人余惠萍所有，於99年8 月
      5 日晚間10時15分許，在臺北縣新莊市○○街32號5 樓遭
      竊之物，業據證人即被害人余惠萍於警詢及本院審理中證
      述明確（99年度偵字第24105 號卷第23-1至24頁、本院卷
      第31頁反面至32頁），並有臺北縣政府警察局新莊分局頭
      前派出所受理各類案件紀錄表、受理刑事案件報案三聯單
      各1 紙（同上偵卷第26、27頁）附卷可稽，應堪認定；又
      被告於99年8 月初某日，在上揭跳蚤市場，以500 元之代
      價購得上揭筆記型電腦1 台，並經警於同年月27日晚間7
      時許，在其位於臺北縣三重市○○街7 巷29號查獲上揭筆
      記型電腦之事實，業據被告於偵查及本院審理中供承不諱
      （同上偵卷第117 、121 、122 頁、本院卷第51頁至52頁
      反面），並有臺北市政府警察局刑事警察大隊搜索扣押筆
      錄（同上偵卷第6 至9 頁）、贓物認領保管單（同上偵卷
      第25頁）、上揭筆記型電腦照片3 張（同上偵卷第41-1、
      42 頁 ）在卷可查，亦堪信為實情，是本件爭點應在於被
      告主觀上是否知悉上揭筆記型電腦係屬贓物。
（二）查：證人余惠萍於本院審理中證稱：失竊的電腦是92年以
      2 萬多元購買，電腦狀態正常，螢幕部分有3 分之1 是毀
      損的，但是不影響功能，我有問過換螢幕要1 萬5 千元，
      不知道剩下的有多少價值等語（本院卷第31頁反面）；被
      告於警詢中陳稱：BENQ筆記型電腦是我向朋友要來拆解的
      ，因為那台筆記電腦有裂痕，ASUS筆記型電腦也是跟同一
      個朋友要來的，給我筆記型電腦的人我只知道他綽號叫「
      志豪」，我問「志豪」有沒有手提電腦，我是想要跟他購
      買，「志豪」才提供ASUS給我，我以500 元跟他購買1 台
      ASUS不含電源線筆記型電腦，後來在電玩店遇到「志豪」
      ，他跟我詢問需不需要電腦，他稱他手上有一台螢幕有裂
      痕的電腦，我因為喜歡拆解一些電子設備來研究，所以我
      跟他要了另外一台BENQ電腦，也就是警方查扣的BENQ筆記
      型電腦云云（同上偵卷第15至16頁）；於偵查中改稱：上
      揭筆記型電腦是在臺北市○○區○○街的跳蚤市場買的，
      當初好像是以400 、500 元買的，買回來時沒有電源線，
      我回家後另外再買電源線，約99年8 月初買的，買回來後
      ，發現螢幕有一條裂痕，一邊有影像，一邊沒有影像等語
      （同上偵卷第121 、122 頁）；於本院審理中則陳稱：我
      買該筆記型電腦時，沒有電源線，我又花了800 元去買電
      源線。開機的時候，螢幕有毀損，有破掉，我當時會買這
      台電腦是想要買回來學習，我插電之後，才知道是壞掉的
      ，我就放在旁邊。我有想要回去找賣我的人，但是後來一
      直找不到人。當時在家裡搜到3 台電腦，我有1 台真的是
      要來拆解的，後來警察叫我老婆把真的要拆的電腦拿回家
      ，警詢時我以為是問沒有被失主領回的那一台，所以我才
      說是我朋友交給我的。在跳蚤市場時，他有說電源線要我
      自己買，我有問他有沒有問題，他說他也不知道，他用台
      語說好壞要看運氣等語（本院卷第51頁反面至52頁反面）
      。再以警方除於被告上揭住處扣得余惠萍所有之上揭筆記
      型電腦1 台外，亦查得被告另持有ASUS廠牌筆記型電腦1
      台（序號：58NG024141號）及序號不詳之BENQ廠牌筆記型
      電腦1 台之事實，除經被告供承不諱外，亦有臺北市政府
      警察局刑事警察大隊扣押物品目錄表1 紙（同上偵卷第9
      頁）、照片5 張（同上偵卷第41-1至43頁）在卷可參。綜
      觀上揭稽證，被告於警詢時辯稱上揭筆記型電腦係向友人
      「志豪」購買，於偵查及審理中則改稱係向臺北市○○區
      ○○街跳蚤市場之攤販購買，然不論係該「志豪」或跳蚤
      市場攤販，其始終無從提出確切之營業地點、聯絡資料以
      供查證，況以筆記型電腦係屬高價商品，其新品市價動輒
      數萬元，而二手筆記型電腦市售價值亦達數千至萬元不等
      ，顯遠逾500 元之價格，且因筆記型電腦價值不斐，而電
      腦之使用、維修具有相當之專業性，為免所購買筆記型電
      腦來源不清或因故障而無法使用等情形，一般人於購買筆
      記型電腦時，均會選擇專門出售、維修電腦之商店，縱於
      私人間之交易買賣（如網路拍賣等），買受人對於出售者
      之名稱、聯絡方式等資料，亦屬有跡可尋，以確保所購買
      之筆記型電腦來源正當及堪用性，而以被告係從事水電技
      工之職業（本院卷第53頁），且為具有相當社會經驗、智
      識能力之成年人，並另持有2 台筆記型電腦，顯非首次購
      買、持有該種類商品，足見其對於筆記型電腦之價格、購
      入管道等均應有相當之瞭解，豈有不知其以遠低於市價向
      不知名之攤販購入之上揭筆記型電腦係屬贓物之理。準此
      ，應認被告上揭辯詞，顯係事後卸責之詞，無足採信。
（三）綜上所陳，本案事證明確，被告犯行洵堪認定，自應依法
      論科。
三、核被告所為，係犯刑法第349 條第2 項之故買贓物罪。爰審
    酌被告有竊盜前科，素行不佳，有臺灣高等法院被告前案紀
    錄表在卷可參，竟不思以正當管道獲取財物，故買贓物造成
    被害人覓回失物之困難，亦足以助長竊盜等財產犯罪之歪風
    ，其行為應予非難，並兼衡其犯罪動機、目的、手段、所故
    買贓物之價值、上揭筆記型電腦業已發還被害人，所生損害
    已有減輕及犯後態度等一切情狀，量處如主文所示之刑，並
    諭知易科罰金之折算標準，以資懲儆。
據上論斷，應依刑事訴訟法第299 條第1 項前段，刑法第349 條
第2 項、第41條第1 項前段，刑法施行法第1 條之1 第1 項、第
2項 前段，判決如主文。
本案經檢察官李美金到庭執行職務。
中    華    民    國   100    年    6     月    30    日
                  刑事第十二庭  審判長法  官  王士珮
                                      法  官  楊明佳
                                      法  官  張誌洋
以上正本證明與原本無異
如不服本判決，應於判決送達後10日內敘明上訴理由，向本院提
出上訴狀 (應附繕本) ，上訴於臺灣高等法院。其未敘述上訴理
由者，應於上訴期間屆滿後20日內向本院補提理由書「切勿逕送
上級法院」。
                                      書記官  張桐嘉
中    華    民    國   100    年    6     月    30    日
附錄本案論罪科刑法條全文：
中華民國刑法第349條
（普通贓物罪）
收受贓物者，處 3 年以下有期徒刑、拘役或 5 百元以下罰金。
搬運、寄藏、故買贓物或為牙保者，處 5 年以下有期徒刑、拘
役或科或併科 1 千元以下罰金。
因贓物變得之財物，以贓物論。